臺灣臺中地方法院交通事件裁定　　　 100年度交聲字第2813號
原處分機關　交通部公路總局臺中區監理所
異　議　人
即受處分人　黃啟桐
上列受處分人因違反道路交通管理處罰條例案件，對於交通部公
路總局臺中區監理所民國100 年10月13日所為之處分（中監違字
第裁60─HD0000000 號裁決書），聲明異議，茲本院裁定如下：
    主  文
異議駁回。
    理  由
一、聲明異議意旨以：異議人即受處分人黃啟桐因酒後駕駛車牌
    號碼HE─5138號自用一般小客車，雖違反道路交通管理處罰
    條例第35條第1 項第1 款之規定，惟業經臺灣臺中地方法院
    檢察署檢察官為緩起訴處分，並已履行向國庫支付新臺幣（
    下同）35,000元緩起訴處分金，然交通部公路總局臺中區監
    理所仍就同一事件裁處罰鍰49,500元，顯違反一事不二罰原
    則，爰依法聲明異議等語。
二、原處分機關則以：異議人即受處分人黃啟桐於民國98年9 月
    12日酒後駕駛前揭車輛，行經臺中縣大里市（業經改制為臺
    中市○里區○○○街12巷2 號處，經警方攔檢測得其呼氣酒
    精濃度為每公升1.46毫克，即由臺中縣警察局（現改制為臺
    中市政府警察局）霧峰分局警員開單舉發。嗣經臺灣臺中地
    方法院檢察署檢察官以98年度速偵字第3291號為緩起訴處分
    確定，且緩起訴期間已於100 年9 月28日期滿，原處分機關
    依道路交通管理處罰條例第35條第1 項第1 款及第24條第1
    項第2 款規定、交通部100 年3 月28日交路字第1000026187
    號函示，於100 年10月13日以中監違字第裁60─HD0000000
    號裁決書，裁處罰鍰14,500元（即罰鍰49,500元扣抵緩起訴
    處分金35,000元），吊扣駕駛執照12個月，並應參加道路安
    全講習，於法並無不合等語。
三、按汽車駕駛人飲用酒類後，其吐氣所含酒精濃度超過每公升
    0.25毫克以上者，不得駕車；又汽車駕駛人，駕駛汽車經測
    試檢定，有酒精濃度超過規定標準者，處新臺幣15,000元以
    上6 萬元以下罰鍰，並當場移置保管該汽車及吊扣其駕駛執
    照1 年，並應接受道路交通安全講習，道路交通安全規則第
    114 條第2 款及道路交通管理處罰條例第35條第1 項第1款
    、第24條第1 項第2 款分別定有明文。異議人於前揭時、地
    ，因酒後駕駛自小客車，經警測得其呼氣酒精濃度檢測值為
    每公升1.46毫克等情，此有臺中縣警察局中縣警交字第HD00
    00000 號舉發違反道路交通管理事件通知單影本、交通部公
    路總局臺中區○○○○○道路交通管理事件裁決書各1 份附
    卷可參，依上揭規定，原處分機關依道路交通管理處罰條例
    第35條第1 項第1 款等上揭規定，原應裁處罰鍰49,500元及
    吊扣駕駛執照12個月，並施以道安講習。惟查：
  (一)按94年2 月5 日公布、95年2 月5 日施行之行政罰法第26條
    規定：一行為同時觸犯刑事法律及違反行政法上義務規定者
    ，依刑事法律處罰之。但其行為應處以其他種類行政罰或得
    沒入之物而未經法院宣告沒收者，亦得裁處之。前項行為如
    經不起訴處分或為無罪、免訴、不受理、不付審理之裁判確
    定者，得依違反行政法上義務規定裁處之。探其立法目的，
    無非以一行為同時觸犯刑事法律及違反行政法上義務規定時
    ，由於刑罰與行政罰同屬不法行為之制裁，而刑罰之懲罰作
    用較強，故性質上同種類之處罰，僅依刑事法律處罰即足資
    警惕，並無再處以行政罰之必要，而使行為人陷於雙重處罰
    之不利益，則關於刑事法律處罰之範圍自應採取實質認定，
    凡刑事實體法或程序法中所規定客觀上剝奪行為人生命、自
    由、財產權利，主觀上亦因制裁之嚴厲性、痛苦性，其強度
    足以造成心理強制而間接達成矯正教化目的之處遇手段，皆
    應納入其中，而不以形式上符合刑法第32條至第34條所定主
    刑及從刑種類者為限，始與前揭法律規範之意旨相符。
  (二)按刑事訴訟法第253 條之1 所指之緩起訴處分，其內容、要
    件與依刑事訴訟法第252 條所為之不起訴處分迥異，緩起訴
    處分為介於起訴與微罪職權不起訴間之緩衝設計，而檢察官
    為緩起訴處分時，依刑事訴訟法第253 條之2 第1 項規定對
    被告所為指示及課予負擔，雖非刑罰，但對被告而言，因緩
    起訴處分而剝奪其財產權，主觀上金錢給付義務亦具有強制
    性及懲罰性，性質上亦具有實質制裁效果，造成被告權利受
    限制影響，雖不若易科罰金般係以支付金錢作為自由刑之替
    代，惟經緩起訴處分條件之履行，使被告免遭檢察官發動起
    訴程序，仍具有替代刑罰效果。廣義而言，應屬前述實質刑
    事法律處罰，而有行政罰法第26條第1 項規定之適用。是緩
    起訴之被告依檢察官緩起訴處分命令，向國庫或公益團體繳
    納捐款，其性質應屬處分金，與刑罰之罰金無異。從而，道
    路交通管理處罰條例第35條第8 項所規定之「罰金」，應包
    括依檢察官緩起訴處分命令而向國庫或公益團體繳納捐款之
    情形在內，先予指明。
  (三)至按汽車駕駛人酒精濃度超過規定標準，經裁判確定處以罰
    金低於本條例第92條第3 項所訂最低罰鍰基準規定者，應依
    本條例裁決繳納不足最低罰鍰之部分，道路交通管理處罰條
    例第35條第8 項定有明文。又緩起訴處分金既屬前述實質刑
    事法律處罰，且性質上類似刑事確定裁判處以之罰金刑，雖
    有行政罰法第26條第1 項規定適用，然行為人支付緩起訴處
    分金，若未達道路交通管理處罰條例第92條第3 項所訂最低
    罰鍰基準規定者（即依違反道路交通管理事件統一裁罰基準
    表之挸定，駕駛人違反道路交通管理處罰條例第35條第1 項
    第1 款規定之規定，其吐氣所含酒精濃度超過每公升0.55毫
    克以上者，小型車最低罰鍰為49,500元），依道路交通管理
    處罰條例第35條第8 項規定，即須補繳不足最低額罰鍰部分
    ，始為適法。是法院僅得就行為人已依緩起訴處分為公益捐
    款部分予以撤銷，並為不罰之諭知（臺灣高等法院暨所屬法
    院97年11月12日97年法律座談會刑事類提案第39號法律問題
    研討意見參照）。
  (四)異議人於前揭時、地，因酒後駕駛汽車，經警測得其呼氣酒
    精濃度檢測值為每公升1.46毫克，已逾標準值每公升0.25毫
    克，即由警員開單舉發；又異議人酒後駕車違規因另犯公共
    危險罪，業經臺灣臺中地方法院檢察署檢察官於98年9 月14
    日以98年度速偵字第3291號為緩起訴處分期間為2 年，異議
    人應於收受緩起訴處分命令通知書之日起1 個月內，向臺中
    市政府毒品危害防制中心支付3 萬5 千元，並於98年9 月29
    日確定。異議人於上開緩起訴處分確定後，已依該緩起訴處
    分命令繳納前開款項完畢，其後迄緩起訴處分期間屆滿即10
    0 年9 月28日為止，別無刑事訴訟法第253 條之3 第1 項各
    款所列得撤銷緩起訴處分之情事，此有臺中縣警察局中縣警
    交字第HD0000000 號舉發違反道路交通管理事件通知單影本
    、交通部公路總局臺中區○○○○○道路交通管理事件裁決
    書、臺灣臺中地方法院檢察署98年度速偵字第3291號緩起訴
    處分書、臺灣高等法院臺中分院檢察署98年度上職議字第55
    73號處分書、臺灣高等法院被告前案紀錄表各1 份在卷可稽
    ，前開事實，應堪認定。是異議人前開酒後駕車行為，確係
    「一行為同時觸犯刑事法律」，並經檢察官為緩起訴處分確
    定，異議人已履行該緩起訴處分命令，支付具有罰金性質之
    處分金，依上揭說明，應認異議人因本件交通違規所應處罰
    鍰部分之處罰，已依刑事法律處罰。惟異議人繳納上開具有
    罰金性質之處分金35,000元，未達道路交通管理處罰條例第
    35條第1 項第1 款暨違反道路交通管理事件統一裁罰基準表
    所定之最低罰鍰基準額49,500元，尚須補繳不足金額即14,5
    00元。從而，原處分機關就行政罰之罰鍰部分，依道路交通
    管理處罰條例第35條第8 項規定，應就異議人繳納不足最低
    罰鍰基準額之部分（即差額14,500元）裁處罰鍰。
  (五)至原處分關於吊扣駕駛執照及施以道安講習部分，則係預防
    將來再犯危險之管制罰，而有別於前揭針對已發生違規事實
    科處罰鍰之行政秩序罰，屬行政罰法第26條第1 項但書所稱
    之「其他種類行政罰」，為兼顧維護公共秩序之目的，原處
    分機關亦得並予裁處。
四、綜上所述，原處分機關就異議人已支付緩起訴處分金35,000
    元部分，雖不得重複裁處罰鍰，惟異議人尚須補繳不足金額
    部分即14,500元，均已如前述，是本件原處分機關就行政罰
    鍰部分僅裁處應繳納差額14,500元，於法有據，亦無違反行
    政罰法第26條第1 項前段規定之一事不二罰原則；又依行政
    罰法第26條第1 項但書規定，原處分機關所為吊扣駕駛執照
    12個月及施以道路交通安全講習之處分部分，亦無違誤。本
    件異議人聲明異議，為無理由，應予駁回。
據上論斷，應依道路交通事件處理辦法第18條，裁定如主文。
中    華    民    國   100    年    10    月    26    日
                     交通法庭   法  官  唐中興
以上正本證明與原本無異。
如不服本裁定應於送達後5日內向本院提出抗告狀。
中    華    民    國   100    年    10    月    26    日
                                書記官  簡雅文